【裁判字號】    97,交聲,2725
【裁判日期】    971029
【裁判案由】    違反道路交通管理處罰條例聲明異議
【裁判全文】
臺灣臺北地方法院交通事件裁定        97年度交聲字第2725號
原處分機關  臺北市交通事件裁決所
異  議  人  甲○○
即受處分人
上列異議人即受處分人因違反道路交通管理處罰條例案件，對於
臺北市交通事件裁決所中華民國97年9 月8 日所為之處分（原處
分：北市裁罰字第裁22-Z00000000號），聲明異議，本院裁定如
下：
    主  文
異議駁回。
    理  由
一、異議意旨略以：異議人即受處分人甲○○於民國97年6 月7
    日駕駛車牌號碼1177-EU 號之AUDI廠牌汽車行駛國道1 號南
    向233 公里，被警稱違規，至遭裁決所處新臺幣18,000元。
    惟異議人當日並無未打方向燈變換車道、也無行駛路肩、更
    無行駛路肩逃逸下交流道之行為，警方所言並非屬實，而警
    方無法提供違規照片及錄影帶，實讓人無法信服，是臺北市
    交通事件裁決所之判決顯然有誤，爰請求鈞院撤銷原處分等
    語。
二、按汽車行駛高速公路及快速公路，不得有在路肩上行駛之行
    為；汽車在行駛途中，不得驟然或任意變換車道，如欲超越
    前車或變換車道時，應先顯示方向燈告知前後車輛，並保持
    安全距離及間隔，方得超越或變換車道，高速公路及快速公
    路交通管制規則第9 條第1 項第2 款、第11條定有明文。又
    按汽車駕駛人，駕駛汽車在道路上蛇行，或以其他危險方式
    駕車者，處新臺幣6,000 元以上24,000元以下罰鍰，並當場
    禁止其駕駛，並吊扣該汽車牌照3 個月及應接受道路交通安
    全講習；又汽車駕駛人駕駛汽車違反道路交通管理處罰條例
    第43條規定者，除依原條款處罰鍰外，並予記違規點數3 點
    ，道路交通管理處罰條例第43條第1 項第1 款、第4 項前段
    、第5 項前段、第63條第1 項第3 款亦規定甚明。
三、經查：
  (一)異議人於97年6 月7 日上午7 時19分許，行經國道1 號南向
    233 公里處時，因沿途任意變換車道均未使用方向燈及行駛
    路肩，而由內政部警政署國道公路警察局第四警察隊依道路
    交通管理處罰條例第43條第1 項第1 款製單舉發，嗣因異議
    人於應到案日期前向原處分機關提出申訴，原處分機關請舉
    發單位調查結果，仍認異議人有前揭違規行為，原處分機關
    遂於97年9 月8 日依道路交通管理處罰條例第43條第1 項第
    1 款、第4 項、第5 項前段（裁決書漏引）、第63條第1 項
    第3 款及違反道路交通管理事件統一裁罰標準表規定，裁處
    異議人18,000元罰鍰，吊扣該車牌照3 個月，並記違規點數
    3 點，施以道安講習，有內政部警政署國道公路警察局Z000
    00000 號舉發違反道路交通管理事件通知單、臺北市交通事
    件裁決所交通違規案件陳述書、內政部警政署國道公路警察
    局第四警察隊97年7 月18日公警四交字第0970472646號函、
    臺北市交通事件裁決所97年8 月4 日北市裁申字第09738523
    700 號函、臺北市交通事件裁決所北市裁罰字第裁22-Z0000
    0000號違反道路交通管理事件裁決書各1 份在卷可稽。
  (二)異議人固坦承於97年6 月7 日駕駛車牌號碼1177-EU 號自小
    客車型經國道1 號南向233 公里處，惟矢口否認有何以危險
    方式駕車之情形，辯稱：當日並無未打方向燈變換車道，也
    無行駛路肩之行為云云。經本院隔離訊問證人即本件舉發警
    員黃教興、謝有惟關於異議人為反交通規則遭查獲之經過，
    證人黃教興結證稱：97年6 月7 日7 時19分許，我在國道1
    號南下233 公里處避車灣與謝有惟一起值勤，我使用雷射測
    速槍測定異議人以時速134 公里超速行駛後用指揮棒攔停、
    開警報器、警示燈，結果異議人不停，反而油門一踩加速離
    開，我就開車追上去，異議人在車陣中鑽來鑽去，除了走內
    線、中線、還走路肩，也沒有打方向燈，我一直跟著受處分
    人變換車道，可是受處分人車子性能太好我追不上，看到受
    處分人下240 公里處斗南交流道我就沒有再追，我在後面追
    的時候車速大約接近200 公里，核與證人謝有惟證稱：97年
    6 月7 日7 時19分許，我在國道1 號南下233 公里處避車灣
    值勤，當日執行雷射槍測速的人是黃教興，黃教興告訴我異
    議人的車輛超速，黃教興出去用指揮棒攔停時，我負責開警
    報器、警示燈，但是該部車沒有停，黃教興就開車追上，異
    議人任意變換車道，內線、中線、外線三線車道及路肩都有
    走，變換車道時沒有打方向燈，我們在後面追的速度是180
    、190 公里左右，異議人從內線變到路肩後，有再回到外線
    ，但那時就接近斗南交流道，異議人就下交流道了等語相符
    。而當時天氣晴朗、證人黃教興之雙眼視力正常、證人謝有
    惟之雙眼遠視，且證人黃教興、謝有惟擔任交通勤務分別已
    有20年以上、19年之久，亦經證人黃教興、謝有惟於本院調
    查時證述在卷，堪認證人黃教興、謝有惟應無辨識錯誤之情
    形。證人黃教興、謝有惟在異議人車後尾隨追趕時，車速既
    已高達180 公里以上，猶無法追上異議人之車輛，足見異議
    人自國道1 號233 公里處行至240 公里時，係以超過時速18
    0 公里以上之高速駕駛，至為顯然。而異議人以超過180 公
    里以上之時速駕駛車輛自國道1 號233 公里處至240 公里處
    ，僅需140 秒內即可到達，異議人於短時間內多次任意、急
    速變換車道行駛之行為，對其他車輛駕駛人而言，實屬難以
    預測之突發狀況，而足以影響其他用路人之行車安全，且異
    議人變換車道未打方向燈，往往會造成其前後方車輛反應不
    及，極易發生交通事故，自屬危險駕駛行為無疑。從而本件
    事證明確，異議人之違規行為堪以認定。
  (三)另查本件異議人違規行為，係警員駕車在異議人之車後尾隨
    而逕行製單舉發，並無異議人違規照片及錄影帶以資佐證，
    固易生舉發警員與違規人之爭執，然按當時警員黃教興、謝
    有惟係執行交通勤務而舉發違反道路交通管理處罰條例所列
    之違規事實，本質上為行政處分，依首揭說明，該行政處分
    所認事實當可被推定為真正，且本件違規係由警員當場攔停
    舉發，其所憑之證據尚有執勤警員本身之舉證，其與一般公
    路上依有顯示違規車輛車號之違規照片逕行舉發之情形自屬
    有別，本院參酌警察為維持秩序，取締違規駕車僅是依法執
    行職務，自無偏頗立場之必要，且警員係屬司法警察人員之
    一份子，應深切明白出庭作證具結後，應據實陳述之義務及
    如有偽證應受處罰之嚴重後果，證人黃教興、謝有惟於本院
    訊問時，在本院告知證人具結之義務及偽證之處罰並命其朗
    讀結文並具結後，仍為上開證述，是其所為證言，應屬真實
    可信。況證人黃教興、謝有惟乃是依法令執行公務之警員，
    與異議人素昧平生，並無恩怨，實無捏造事實違法取締之理
    ，是其證言自屬可信。
四、綜上所述，異議人確有在前揭時、地，在道路上變換車道未
    打方向燈及行駛路肩之危險方式駕車之違規行為，原處分機
    關依前揭道路交通管理處罰條例第43條第1 項第1 款、第4
    項、第5 項前段、第63條第1 項第3 款之規定，裁處異議人
    罰鍰18,000元，吊扣汽車牌照3 個月，並記違規點數3 點，
    及施以道安講習，尚無違誤。異議人猶執前詞指摘原處分不
    當，為無理由，自應將其異議駁回。
五、據上論斷，應依道路交通案件處理辦法第19條，裁定如主文
    。
中    華    民    國    97    年    10    月    29    日
                              交通法庭法  官  林芳華
以上正本證明與原本無異
如不服本裁定應於送達後5日內向本院提出抗告狀
                                      書記官  林鈴芬
中    華    民    國    97    年    10    月    29    日


司法院資訊處製作；財團法人民間司法改革基金會備份。
